臺灣板橋地方法院民事裁定　九十一年度法字第四號
　　聲　請　人　甲○○○
　　相　對　人　丙○○
　　　　　　　　乙○○○
右當事人間聲請選任光隆建設股份有限公司臨時管理人事件，本院裁定如左：
    主      文
聲請駁回。
聲請程序費用由聲請人負擔。
    理      由
一、本件聲請意旨略以：聲請人為光隆建設股份有限公司（下稱光隆公司）之股東兼
    監察人，光隆公司為請求土地所有權移轉登記等事件，於民國七十八年九月二十
    二日對相對人丙○○、乙○○○等人起訴，除部分已確定外，現仍繫屬於臺灣高
    等法院（九十一年度上更(五)字第二六號）。惟光隆公司因久未營業，已於八十年
    十月一日經主管機關臺灣省政府建設廳撤銷登記，法定代理人陳超秀復於九十年
    十月二十二日死亡，其餘股東除聲請人一人外，亦均於陳超秀死亡前，相繼過世
    ，因此光隆公司於法定代理人陳超秀死亡後，因無繼任之法定代理人可承受訴訟
    ，致其依前開訴訟所得主張之權利，有受損害之虞。按聲請人為光隆公司之監察
    人，且為現存之唯一股東，自屬利害關係人，爰依九十年十一月十二日修正公布
    之公司法第二百零八條之一規定，聲請本院選任聲請人為光隆公司之臨時管理人
    ，以便承受訴訟等語，並提出臺灣宜蘭地方法院民事判決、開庭通知單、臺灣省
    政府建設廳第三科函、除戶謄本、光隆公司登記事項卡、公司章程、董事監察人
    名單、股東名簿影本各乙份為證。
二、按股份有限公司之董事會不為或不能行使職權，致公司有受損害之虞時，法院因
    利害關係人或檢察官之聲請，得選任一人以上之臨時管理人，代行董事長及董事
    會之職權，公司法第二百零八條之一固定有明文，惟此係為避免公司因董事死亡
    、辭職或當然解任，致董事會無法召開行使職權，或董事全體或大部分均遭法院
    假處分不能行使職權，甚或未遭假處分之董事消極地不行使職權，致公司有受損
    害之虞，而制訂本條條文，使公司得向法院聲請選任臨時管理人代行董事長及董
    事會之職權，以避免公司業務停頓，影響股東權益及國內經濟秩序，此觀其立法
    理由自明。然按解散之公司，除因合併、分割或破產而解散外，應行清算；此項
    規定，於公司經中央主管機關撤銷或廢除登記者，準用之；又股份有限公司之清
    算，除公司法或章程另有規定，或股東會另有選任者外，以董事為清算人；不能
    依前開規定定清算人時，法院得因利害關係人之聲請，選派清算人，公司第二十
    四條、第二十六條之一、第三百二十二條亦分別定有明文。從而股份有限公司若
    已因中央主管機關撤銷登記者，應行清算，並應依公司法第三百三十四條準用同
    法第八十四條第二項之規定，於執行同法第八十四條第一項所定之清算事務時，
    由清算人代表公司為訴訟上或訴訟外一切行為，原有董事會之業務執行權及董事
    長之公司代表權因而停止，改由清算人行之，即無再依公司法第二百零八條之一
    之規定，聲請選任臨時管理人之必要。
三、經查光隆公司既因久未營業，已於八十年十月一日經主管機關臺灣省政府建設廳
    於八十年十月一日以建三字第二八六八○四號函公告撤銷登記在案，有該公司登
    記事項卡乙份附卷可稽，揆諸前揭說明，光隆公司即應進入清算程序，且於清算
    程序中應由清算人代表公司為訴訟上或訴訟外一切行為，如不能依法定其清算人
    時，並得由利害關係人聲請法院選派清算人，自無依公司法第二百零八條之一之
    規定，聲請選任臨時管理人之餘地。從而本件聲請於法尚有未合，應予駁回。
四、依非訟事件法第八條第一項前段，裁定如主文。
中　　　華　　　民　　　國　　九十一　　年　　　五　　　月　  二十二　　日
                                  臺灣板橋地方法院民事第四庭
~B法  官　張紹省
右為正本係照原本作成。
如不服本裁定應於送達後十日內向本院提出抗告狀。
中　　　華　　　民　　　國　　九十一　　年　　　五　　　月　  二十二　　日
~B書記官　黃美雲
